【裁判字號】    90,易,2401
【裁判日期】    901207
【裁判案由】    詐欺
【裁判全文】
臺灣高雄地方法院刑事判決                          九十年度易字第二四一號
    公  訴  人  臺灣高雄地方法院檢察署檢察官
    被      告  甲○○
    選任辯護人  張賜龍
                郭淑萍
右列被告因詐欺案件，經檢察官提起公訴（民國八十九年度偵字第二七六九二號），
本院判決如左：
    主  文
甲○○幫助他人意圖為自己不法之所有，以詐術使人將本人之物交付，處有期徒刑伍
月，如易科罰金，以佰元折算壹日。
    事  實
一、甲○○明知某姓名年籍不詳之林姓成年男子，意圖為自己不法之所有，以在報紙
    刊登廣告，佯稱貸款，以使不特定之人陷於錯誤而匯款之手法詐欺取財，竟仍基
    於幫助該林姓成年男子詐欺取財之犯意，明知該林姓不詳姓名年籍之人係某詐騙
    集團之成員，仍於民國八十九年六月五日，至高雄市三民區八十支局本揚郵局，
    開立局號第００四一八０─八號、帳號００五一八三─五號帳戶，並在該郵局前
    ，將該帳戶存摺、身分證影本、駕照影本各一份、提款卡一張及開戶印鑑一只等
    證件交予該陌生人，使該林姓成年男子得以利用該帳戶，向不特定人詐騙錢財。
    適有乙○○於八十九年七月十二日，在中華日報分類廣告，看到由前開林姓男子
    所刊登之「第一信貸、青年創業、生意週轉、當日放貸」廣告，乃依廣告上登載
    之電話號碼（０六）0000000，撥打電話，由一位自稱周代書者接聽，並
    告知要先匯送件費新台幣（下同）八千二百元至甲○○前開郵局帳戶，並要乙○
    ○留下行動電話號碼及年籍資料，使乙○○陷於錯誤於八十九年七月十二日上十
    時三十七分，將八千二百元匯入該帳戶，又依指示於八十九年七月十三日十一時
    零一分及同日下午三時五十二分先後匯入該帳戶一萬四千元、三萬元，合計匯款
    五萬二千二百元，俾能貸得創業貸款一百萬元，嗣因林姓成年男子所組成之詐騙
    集團始終未能辦妥貸款，又未依約返還上開匯款，而上述（０六）000000
    0電話，均無人接聽，屢轉成語音信箱，乙○○始知受騙，而報警查獲。
二、案經高雄市政府警察局三民第二分局報請台灣高雄地方法院檢察署檢察官偵查起
    訴。
    理  由
一、訊之被告甲○○固坦承於右揭時地至高雄市三民區八十支局本揚郵局，開立局號
    第００四一八０─八號、帳號００五一八三─五號帳戶，並在該郵局前，將該帳
    戶存摺、身分證影本、駕照影本各一份、提款卡一張及開戶印鑑一只等證件交予
    該林姓男子之事實不諱，惟矢口否認有何幫助他人詐欺取財之故意，辯稱：伊也
    是看報紙跟他（指林姓男子）借錢的，而要求伊要至郵局開戶，並將帳戶存摺、
    身分證影本、駕照影本各一份、提款卡一張及開戶印鑑一只等證件交予他，伊亦
    匯款入該帳戶，是被害人乙○○打電話來，才知道此事，不知該林姓男子係詐欺
    騙集團云云。
二、經查，右揭事實，已據被害人乙○○分別於警訊及偵查中指訴甚詳，並有報紙廣
    告一則、匯款單三份附於警卷可稽，而高雄本揚郵局第○○五一八三─五帳戶確
    係被告於八十九年六月五日開戶，亦有台灣南區郵政管理局九十年一月三十日0
    000000─○○二號函附之開戶基本資料影本及相關帳務資料附於偵查卷可
    稽（開戶資料均置於證物袋內）。被告雖以前揭情詞置辯，惟查，被告迄未能提
    出借款憑據以供查證，且衡諸社會上一般借款情形，亦無須提供債務人之身分證
    影本、駕照影本、存摺、提款上及開戶印鑑等資料，再參以被告所稱與該林先生
    聯絡之0000000000號行動電話號碼，用戶名稱又為被告，亦有台灣大
    哥大股份有限公司函二份在偵卷可憑，被告所辯悖於常情，顯不足採取。被告明
    知該林姓男子利用其帳戶刊登廣告，向不特定之人詐騙財物，仍願提供該郵局帳
    戶資料供其使用，其有幫助詐欺取財之意思甚為明確。其所辯顯係事後卸責之詞
    ，不足採信，本件罪證明確，被告犯行堪以認定。
三、核被告所為，係犯刑法第三十條第一項、第三百三十九條第一項之幫助他人詐欺
    罪，併依刑法第三十條第二項減輕其刑。審酌被告提供郵局帳戶，幫助他人詐騙
    不特定人，詐得之財物價值尚非鉅大，惟迄今尚未與被害人達成和解賠償其損失
    ，犯罪後態度不佳等一切情狀，量處如主文所示之刑，並諭知易科罰金之折算標
    準。又被告行為後，刑法第四十一條有關易科罰金之規定，已於九十年一月十日
    經公布修正為刑法第四十一條第一項，並於同年月十二日生效，其得易科罰金之
    適用範圍，由原來犯最重本刑三年以下有期徒刑之罪，而受六個月以下有期徒刑
    或拘役之宣告，修正為最重本刑五年以下有期徒刑之罪，而受六個月以下有期徒
    刑或拘役之宣告，比較新舊法結果，其得易科罰金之適用範圍，以新法較有利於
    被告，依刑法第二條第一項前段之規定，應適用裁判時之法律，爰依裁判時之修
    正後刑法第四十一條第一項之規定，就被告所宣告之刑，諭知易科罰金之折算標
    準。
據上論斷，應依刑事訴訟法第二百九十九條第一項前段，刑法第二條第一項前段、第
三十條、第三百三十九條第一項、第四十一條第一項，罰金罰鍰提高標準條例第一條
前段、第二條，判決如主文。
本案經檢察官陳宗吟到庭執行職務。
中      華      民      國    九十      年     十二     月      七      日
                                  臺灣高雄地方法院刑事庭
                                      法  官    涂裕洪
右正本證明與原本無異。
如不服本判決，應於判決送達後十日內，向本院提出上訴狀。
                                      書記官    賴佳慧
中    華    民    國      九十      年      十二      月      十二      日
附錄本判決論罪科刑之法條
刑法第三十條：
幫助他人犯罪者，為從犯。雖他人不知幫助之情者，亦同。
從犯之處罰，得按正犯之刑減輕之。
刑法三百三十九條第一項：
意圖為自己或第三人不法之所有，以詐術使人將本人或第三人之物交付者，處五年以
下有期徒刑、拘役或科或併科一千元以下罰金。


司法院資訊處製作；財團法人民間司法改革基金會備份。
